【裁判字號】    98,交聲,332
【裁判日期】    981016
【裁判案由】    違反道路交通管理處罰條例
【裁判全文】
臺灣宜蘭地方法院交通事件裁定        98年度交聲字第332號
移送機關    交通部公路總局臺北區監理所宜蘭監理站
異  議  人  申全貨運有限公司
代  表  人  甲○○
代  理  人  乙○○
上列異議人因違反道路交通管理處罰條例案件，對於交通部公路
總局台北區監理所宜蘭監理站民國98年8月17日所為之處分（原
處分案號：宜監字第裁43─Q00000000號），聲明異議，本院裁
定如下：
    主  文
異議駁回。
    理  由
一、按裝載砂石、土方未依規定使用專用車輛或其專用車廂未合
    於規定或變更車廂者，處汽車所有人新臺幣(下同)40,000元
    以上80,000元以下罰鍰，並當場禁止通行，道路交通管理處
    罰條例第29條之1第1項定有明文。
二、移送機關裁決意旨略以：異議人申全貨運股份有限公司所有
    之車牌號碼367-AJ號營業曳引車由駕駛人李源煌駕駛，於民
    國98年2月12日18時21分，在石城稽查站處，因「裝載砂石
    未依規定使用專用車輛」違規，經宜蘭縣警察局礁溪分隊警
    員掣發宜警交字第Q00000000號舉發違反道路交通管理事件
    通知單舉發，經移送機關請上開舉發單位調查，仍認異議人
    違規事實明確，乃以異議人違反有違反道路交通管理處罰條
    例第29條之1第1項規定之行為，裁處54,000元罰鍰。
三、異議意旨略以：異議人所有之車牌號碼367-AJ號營業曳引車
    ，於上開時、地所承載之土質代碼B3，係水泥原料水泥原料
    ，並非砂石，且有宜蘭縣政府98年6月29日府建管字第09800
    87189號函、台北市營建工程剩餘資源運送處理證明文件、
    宜蘭縣政府核准承載土方通行單影本各1紙為證，為此聲明
    異議，請求撤銷原處分。
四、經查：
（一）李源煌駕駛異議人所有之車輛於98年2月12日18時21分，
      在石城稽查站處，因「裝載砂石未依規定使用專用車輛」
      違規，經宜蘭縣警察局交通警察隊礁溪分隊第2小隊警員
      掣發宜警交字第Q00000000號舉發違反道路交通管理事件
      通知單舉發之事實，為異議人所不爭執，並有舉發違反道
      路交通管理事件通知單1紙在卷可稽。且有證人即舉發本
      件之員警王關郎到庭證稱：於98年2月12日18時21分發現
      367-AJ曳引車行經石城稽查站，所載的物品是廢棄的土方
      ，惟附載之10-LG半拖車並非砂石專用車等語明確（本院
      卷第23頁），並有車牌號碼367-AJ號營業貨運曳引車行車
      執照影本各1份、採證照片4張在卷可參（本院卷第22頁至
      第26頁）。而異議人雖提出宜蘭縣政府運土憑證影本1份
      、臺北市營建工程剩餘資源運送處理證明文件影本1份，
      辯稱所載運上開土石為合法，惟上開宜蘭縣政府運土憑證
      、臺北市營建工程剩餘資源運送處理證明文件，顯示於98
      年2月12日18時21分，車牌號碼367-AJ號營業貨運曳引車
      所載運內容均為代碼B3之土質。而上開車輛所載運之品名
      「B3」之物，為宜蘭縣政府公共造產為代辦回填頭城烏石
      港南堤海埔新生地，於97年11月13日函復同意臺北市捷運
      工程局南區工程處辦理之『台北捷運信義線CR580B區段標
      CR282子施工標工程』所產之工程餘土，土質分類代號為
      B3，即粉土質土壤，非一般所稱『砂石』，計40,000立方
      公尺以土方交換方式回填上開基地等情，有宜蘭縣政府98
      年9月2日府民業字第0980124940號函暨附件在卷可參（見
      本院卷第30頁至第32頁）。從而，於98年2月12日18時21
      分，異議人所有車牌號碼367-AJ號營業貨運曳引車，確係
      裝載「粉土質土壤（沉泥）」之事實，可堪認定。
（三）次按土石，指礦業法第3條所列各礦以外之土、砂、礫及
      石等天然資源，土石採取法第4條第1款定有明文。又礦業
      法所稱之礦，為下列各礦：金礦、銀礦、銅礦、鐵礦、錫
      礦、鉛礦、銻礦、鎳礦、鈷礦、鋅礦、鋁礦、汞礦、鉍礦
      、鉬礦、鉑礦、銥礦、鉻礦、鈾礦、鐳礦、鎢礦、錳礦、
      釩礦、鉀礦、釷礦、鋯礦、鈦礦、鍶礦、硫磺礦及硫化鐵
      、磷礦、砒礦、水晶、石棉、雲母、石膏、鹽礦、明礬石
      、金剛石、天然鹼、重晶石、鈉硝石、芒硝、硼砂、石墨
      、綠柱石、螢石、火粘土、滑石、長石、瓷土、大理石及
      方解石、鎂礦及白雲石、煤炭、石油及油頁岩、天然氣、
      寶石及玉、琢磨沙、顏料石、石灰石、蛇紋石、矽砂、其
      他經行政院指定之礦，礦業法第3條第1項亦定有明文。本
      件異議人車輛所載運者，既係「粉土質土壤（沉泥）」，
      ，而非屬上開礦業法第3條第1項所列之礦，則顯係屬土石
      採取法第4條第1款規定之「礦業法第3條所列各礦以外之
      土、砂、礫及石等天然資源」，自仍應使用砂石專用車廂
      載運。異議人辯稱所載運者並非「砂石」，固屬有據。但
      裝載「土方」仍應使用專用車廂，異議人上開辯解，仍無
      解於本件違規事實之認定。
（四）又按主管機關得自行或委託執行機關派員攜帶證明文件，
      進入公私場所或攔檢廢棄物、剩餘土石方清除機具，檢查
      、採樣廢棄物貯存、清除、處理或再利用情形，並命其提
      供有關資料；廢棄物、剩餘土石方清除機具應隨車持有載
      明廢棄物、剩餘土石方產生源及處理地點之證明文件，以
      供檢查，廢棄物清理法第9條第1項定有明文。本件異議人
      車輛所載運粉土質土壤（沉泥），雖持有臺北市民間建築
      工程剩餘資源運送處理證明文件、宜蘭縣政府運土憑證，
      惟該證明文件僅係用以證明異議人載運該粉土質土壤（沉
      泥），係合乎廢棄物清理法之規定。然承前述，異議人裝
      載粉土質土壤（沉泥）既係屬土方，自應依道路交通管理
      處罰條例之規定，使用合於規定之專用車輛，兩者之規定
      自不能相混，究不能以合於廢棄物清理法規定載運該粉土
      質土壤（沉泥），而免其遵守道路交通管理處罰條例使用
      合於規定專用車輛之責。
五、綜上所述，異議人確有裝載土方未依規定使用專用車輛之違
    規行為。從而，移送機關依道路交通管理處罰條例第29條之
    1第1項規定裁處罰鍰54,000元，核無不合。
     本件聲明異議為無理由，應予駁回。
據上論斷，應依道路交通案件處理辦法第19條，裁定如主文。
中    華    民    國    98    年    10    月    16    日
                  交通法庭  法  官  謝佩玲
以上正本證明與原本無異。
如不服本裁定，應於裁定送達後5日內，向本院提出抗告狀。（
應附繕本）
                            書記官  李玉雲
中    華    民    國   978    年    10    月    16    日


司法院資訊處製作；財團法人民間司法改革基金會備份。
